臺灣臺中地方法院刑事判決
110年度交訴字第323號
公  訴  人  臺灣臺中地方檢察署檢察官
被      告  王志強


上列被告因肇事逃逸等案件，經檢察官提起公訴（110年度偵字
第26532號），嗣被告於準備程序中就被訴事實為有罪之陳述，
經告知簡式審判程序之旨，並聽取當事人之意見，經本院合議庭
裁定由受命法官獨任進行簡式審判程序，判決如下：
    主    文
王志強犯駕駛動力交通工具發生交通事故，致人傷害而逃逸罪，
處有期徒刑陸月，如易科罰金，以新臺幣壹仟元折算壹日。緩刑
貳年，並應依本院110年度中司刑移調字第1660號調解程序筆錄
所載內容履行。
被訴過失傷害部分公訴不受理。 
    犯罪事實
一、王志強於民國110年5月17日下午，駕駛車號000-0000號自用
    小客車，沿臺中市龍井區新興路由西往東方向行駛，原應注
    意車前狀況，隨時採取必要之安全措施，依當時情形，並無
    不能注意之情事，於同日19時23分許，在臺中市○○區○○路00
    ○00號前，疏於注意，逕行左轉。適黃偉倫沿龍井區新興路
    由東往西方向步行，遭王志強駕駛之前開車輛右前車頭碰撞
    ，致黃偉倫因而受有右膝挫傷之傷害。詎王志強於事故發生
    後，未慮及維護交通安全，加強救護，以減緩被害人之傷勢
    ，基於肇事逃逸之犯意，未即採取救護或其他必要措施，並
    向警察機關報告，於警察到場處理前，逕行離開現場而逃逸
    。經警到場處理，循線查悉上情。
二、案經黃偉倫訴由臺中市政府警察局烏日分局報告臺灣臺中地
    方檢察署檢察官偵查起訴。
    理    由
壹、程序事項
一、按除被告所犯為死刑、無期徒刑、最輕本刑為3 年以上有期
    徒刑之罪或高等法院管轄第一審案件者外，於前條第1 項程
    序進行中，被告先就被訴事實為有罪之陳述時，審判長得告
    知被告簡式審判程序之旨，並聽取當事人、代理人、辯護人
    及輔佐人之意見後，裁定進行簡式審判程序，刑事訴訟法第
    273 條之1 第1 項定有明文。查本件被告王志強肇事逃逸等
    案件，被告於本院準備程序就被訴事實為有罪之陳述，經本
    院告知被告簡式審判程序之旨，並聽取檢察官、被告之意見
    後，裁定改依簡式審判程序進行審判。
二、按簡式審判程序之證據調查，不受第159條第1項之限制，刑
    事訴訟法第273條之2定有明文，是於行簡式審判程序之案件
    ，被告以外之人於審判外之陳述，除有其他不得作為證據之
    法定事由外，應認具有證據能力。本判決所援引被告以外之
    人於審判外之陳述，因本案採行簡式審判程序，復無其他不
    得作為證據之法定事由，依上說明，應認均具有證據能力，
    合先敘明。
三、至於卷內所存經本院引用為證據之非供述證據部分，審酌與
    本件待證事實間均具有關連性，且無證據證明係實施刑事訴
    訟程序之公務員違背法定程序所取得，亦無證據證明有何偽
    造、變造之情事，復經本院行調查證據程序，是依刑事訴訟
    法第158 條之4 之反面解釋，自應認均具有證據能力，得作
    為證據。
貳、實體事項
一、認定犯罪事實之證據及理由：
　　上揭犯罪事實，業據被告王志強於本院準備程序及審理時坦
    承不諱（見本院卷第44、52頁），核與證人即告訴人黃偉倫
    於警詢、偵查中指訴相符（見偵卷第31至32、66至67頁），
    並有員警職務報告、告訴人之長庚醫療財團法人桃園長庚紀
    念醫院診斷證明書、臺中市政府警察局道路交通事故初步分
    析研判表、監視器畫面翻拍照片、臺中市政府警察局烏日分
    局道路交通事故現場圖、道路交通事故調查報告表㈠㈡、
    道路全景照片、車損及蒐證照片、臺中市政府警察局交通事
    故補充資料表、車號000-0000號車輛詳細資料報表、證號查
    詢汽車駕駛人、檢察官勘驗筆錄、監視器錄影光碟1片等資
    料在卷可稽（見偵卷第17、33、35、37至39、41、43至45、
    47、49至53、55、57、58、61至62、卷末光碟片存放袋），
    上開補強證據足以擔保被告前開任意性自白之真實性，核與
    事實相符，可採為證據，本件事證明確，被告犯行堪以認定
    ，應依法論科。　　
二、論罪科刑：
　㈠按行為後法律有變更者，適用行為時之法律。但行為後之法
    律有利於行為人者，適用最有利於行為人之法律，刑法第2
    條第1項定有明文。查被告王志強行為後，刑法第185條之4
    之規定，業於110年5月28日經修正公布，於同年月30日起生
    效施行。修正前刑法第185條之4規定：「駕駛動力交通工具
    肇事，致人死傷而逃逸者，處1年以上7年以下有期徒刑。」
    ，修正後則規定：「駕駛動力交通工具發生交通事故，致人
    傷害而逃逸者，處6月以上5年以下有期徒刑；致人於死或重
    傷而逃逸者，處1年以上7年以下有期徒刑。犯前項之罪，駕
    駛人於發生交通事故於死傷係無過失者，減輕或免除其刑。
    」。修正後第185條之4第1項之規定，將原規定之「肇事」
    之修正為「發生交通事故」，並依過失責任之有無分別適用
    修正後第1項、第2項之規定，另就「肇事致人死傷而逃逸」
    部分，則修正為「致人傷害而逃逸」及「致人於死或重傷而
    逃逸者」，依駕駛人對法益侵害之程度，訂定不同之刑度處
    罰。本件被告所為，於修正前、後均構成犯罪，又其駕駛自
    用小客車於道路行駛時，未禮讓行人即貿然左轉，撞及正行
    走之告訴人黃偉倫，肇致本件交通事故，使告訴人受有右膝
    挫傷之傷害後而逃逸之行為，應該當修正後第185條之4第1
    項前段之駕駛動力交通工具發生交通事故，致人傷害而逃逸
    罪。是經比較新舊法，以修正後之刑法第185條之4第1項前
    段之規定較有利於被告，依刑法第2條第1項但書規定，本案
    應適用修正後刑法第185條之4第1項前段之規定論處。
  ㈡核被告所為，係犯修正後刑法第185條之4第1項前段之駕駛動
    力交通工具發生交通事故，致人傷害而逃逸罪。
  ㈢爰以行為人之責任為基礎，審酌被告於道路行駛時未禮讓行
    人即貿然左轉，致撞及正行走之告訴人黃偉倫，於碰撞事故
    發生後，竟未對告訴人施以必要之救助，置其安危於不顧，
    亦未留下任何姓名、住址等聯絡資料，即駕車逃逸離去，造
    成警員調查肇事責任更形不易，實不可取。所幸告訴人所受
    傷勢非重，而未造成重大之危害，再參酌被告事後就其所涉
    過失傷害部分，已與告訴人達成調解，有本院調解結果報告
    書及調解程序筆錄在卷為憑（見本院卷第55至62頁）；兼衡
    被告自述高中畢業之教育程度、需扶養70多歲父母親及分別
    就讀高中、國小五年級子女、從事業務工作、每月收入新臺
    幣3萬多元、經濟狀況勉持等語（見本院卷第53頁），暨其
    犯罪動機、目的、手段、犯罪所生之危害等一切情狀，量處
    如主文所示之刑，並諭知易科罰金之折算標準。　　　　
　㈣末按行為經法院評價為不法之犯罪行為，且為刑罰科處之宣
    告後，究應否加以執行，乃刑罰如何實現之問題。依現代刑
    法之觀念，在刑罰制裁之實現上，宜採取多元而有彈性之因
    應方式，除經斟酌再三，認確無教化之可能，應予隔離之外
    ，對於有教化、改善可能者，其刑罰執行與否，則應視刑罰
    對於行為人之作用而定。倘認有以監禁或治療謀求改善之必
    要，固須依其應受威嚇與矯治之程度，而分別施以不同之改
    善措施（入監服刑或在矯治機關接受治療）；反之，如認行
    為人對於社會規範之認知並無重大偏離，行為控制能力亦無
    異常，僅因偶發、初犯或過失犯罪，刑罰對其效用不大，祇
    須為刑罰宣示之警示作用，即為已足，此時即非不得緩其刑
    之執行，並藉違反緩刑規定將入監執行之心理強制作用，謀
    求行為人自發性之改善更新（最高法院102年度台上字第416
    1號判決意旨參照）。經查，本案行為時被告未曾因故意犯
    罪受有期徒刑以上刑之宣告，有臺灣高等法院被告前案紀錄
    表附卷可憑，其因一時失慮，偶罹刑章，犯罪情節尚未至無
    可原宥之程度，又被告於審理時坦承犯行，事後已盡力彌補
    過錯，過失傷害部分業與告訴人達成調解，告訴人並撤回告
    訴，經此偵、審程序之教訓後，當能知所警惕，信無再犯之
    虞，本院認其所宣告之刑，以暫不執行為適當，併予諭知緩
    刑2 年，以啟自新。又緩刑宣告，得斟酌情形，命犯罪行為
    人向被害人支付相當數額之財產或非財產上之損害賠償，刑
    法第74條第2項第3款定有明文。本院斟酌上開告訴人之權益
    ，為促使被告確實履行賠償義務，認於被告緩刑期間，課予
    依前開調解內容履行之負擔，應屬適當，爰併命被告應依本
    院110年度中司刑移調字第1660號調解程序筆錄所示內容履
    行賠償義務（見本院卷第61至62頁）。倘被告未遵守上開緩
    刑所附條件且情節重大，足認原宣告之緩刑難收其預期效果
    ，而有執行刑罰之必要者，本院自得依聲請人之聲請依刑法
    第75條之1第1項第4款之規定，撤銷緩刑宣告，併此敘明。
參、公訴不受理部分　　
一、公訴意旨略以：被告王志強於110年5月17日下午，駕駛車號
    000-0000號自用小客車，沿臺中市龍井區新興路由西往東方
    向行駛，原應注意車前狀況，隨時採取必要之安全措施，依
    當時情形，並無不能注意之情事，於同日19時23分許，在臺
    中市○○區○○路00○00號前，疏於注意，逕行左轉。適告訴人
    黃偉倫沿龍井區新興路由東往西方向步行，遭被告駕駛之前
    開車輛右前車頭碰撞，致告訴人因而受有右膝挫傷之傷害，
    因認被告涉犯刑法第284條前段之過失傷害罪等語。
二、按告訴乃論之罪，告訴人於第一審辯論終結前，得撤回其告
    訴；告訴乃論之罪，其告訴經撤回者，應諭知不受理之判決
    ，刑事訴訟法第238條第1項、第303條第3款分別定有明文。
    查本件被告之過失傷害案件，公訴意旨認被告係觸犯刑法第
    284條前段之過失傷害罪，依同法第287條前段規定，須告訴
    乃論。茲告訴人於第一審辯論終結前與被告調解成立，並具
    狀撤回告訴，有110年11月29日聲請撤回告訴狀1紙在卷可稽
    （見本院卷第59頁），依前開說明，此部分自應為不受理判
    決之諭知。 　　
據上論斷，應依刑事訴訟法第273條之1第1項、第299條第1項前
段、第303條第3款，刑法第2條第1項但書、第185條之4第1項前
段（修正後）、第41條第1項前段、第74條第1項第1款、第2項第
3款，判決如主文。 
本案經檢察官柯學航提起公訴，檢察官蔣得龍到庭執行職務。
中　　華　　民　　國　　110 　年　　12　　月　　13　　日
                    刑事第九庭  法  官  彭國能
以上正本證明與原本無異。
如不服本判決應於收受判決後20日內向本院提出上訴書狀，並應
敘述具體理由；其未敘述上訴理由者，應於上訴期間屆滿後20日
內向本院補提理由書（均須按他造當事人之人數附繕本）「切勿
逕送上級法院」。
告訴人或被害人如不服判決，應備理由具狀向檢察官請求上訴，
上訴期間之計算，以檢察官收受判決正本之日起算。
                                書記官  陳宇萱
中　　華　　民　　國　　110 　年　　12　　月　　13　　日
附錄本案論罪科刑所犯法條：
中華民國刑法第185條之4（修正後）
駕駛動力交通工具發生交通事故，致人傷害而逃逸者，處6月以
上5年以下有期徒刑；致人於死或重傷而逃逸者，處1年以上7年
以下有期徒刑。
犯前項之罪，駕駛人於發生交通事故致人死傷係無過失者，減輕
或免除其刑。